【裁判字號】    98,易,1318
【裁判日期】    991213
【裁判案由】    竊盜
【裁判全文】
臺灣高雄地方法院刑事判決              98年度易字第1318號
公  訴  人  臺灣高雄地方法院檢察署檢察官
被      告  許富鈞
選任辯護人  余景登律師
被      告  陳崑興
            黃細潔
            洪清輝
            鐘元志
上二人共同
選任辯護人  黃見志律師
被      告  曹建彬
選任辯護人  王世宗律師
上列被告因竊盜案件，經檢察官提起公訴（97年度偵字第31801
號、第31963 號、98年度偵字第434 號、第4862號），本院判決
如下：
    主  文
許富鈞共同犯業務侵占罪，共貳罪，各處有期徒刑貳年。應執行
有期徒刑年陸月。
陳崑興共同犯業務侵占罪，共貳罪，各處有期徒刑貳年陸月。應
執行有期徒刑肆年陸月。
黃細潔、鐘元志、洪清輝、曹建彬，均無罪。
    事  實
一、許富鈞前為職業大貨車司機，曾載運金屬等貨物，後於高雄
    縣鳳山市○○路561 號對面之空地經營大貨車停車場，熟知
    託運金屬貨物價值及託運流程。陳崑興受僱「大登汽車通運
    有限公司」（下稱大登公司），擔任貨櫃車司機，負責載運
    金屬等貨物，為從事業務之人。許富鈞雖未在大登公司任職
    ，詎其於97年9 月底，在高雄市○鎮區○○路「臺糖大型車
    輛停車場」內之車輛保養場，經黃細潔（另為無罪之諭知，
    詳後述）介紹而結識陳崑興，許富鈞即向陳崑興提議可利用
    陳崑興載運客戶委託「大登公司」運送金屬貨物之機會，將
    貨物載至許富鈞所經營之上開停車場內卸下，另裝載廢鐵砂
    混充貨物，以此方式將託運貨物掉包，由許富鈞負責變賣，
    所得朋分花用。陳崑興亦同意許富鈞上開提議，二人即共同
    意圖為自己不法所有，基於業務侵占之犯意聯絡，先由許富
    鈞邀同綽號「紅龍」之不詳姓名成年男子加入，許富鈞並於
    97年10月初，交由「紅龍」將行動電話1 支、遠傳電信行動
    電話易付卡1 張（易付卡門號不詳）轉交陳崑興，並在易付
    卡上，書寫0000000000號行動電話號碼，告知陳崑興於進行
    掉包計畫時，使用該行動電話及易付卡作為聯絡工具，撥打
    上開行動電話號碼聯繫，事後須將行動電話及易付卡丟棄。
    許富鈞、陳崑興及「紅龍」即逐次共同基於上開業務侵占之
    犯意聯絡：
  (一)陳崑興於97年11月4 日下午4 時55分許，駕駛車號X8-282號
    貨櫃曳引車，載運「永棋廢棄物處理有限公司」（下稱永棋
    公司，址設高雄縣大寮鄉○○○街2 號。起訴書誤載為永祺
    〈高傑〉廢棄物處理有限公司）委託大登公司運送之40呎貨
    櫃1 只（編號：YMLU0000000 號，封條編號：YMLC030991號
    ），其內裝載太空包包裝之「粉碎銅線」（COPPER CLOVE。
    數量25公噸，價值約新臺幣〈下同〉325 萬元），自「永棋
    公司」起運，預定載往高雄港116 碼頭交櫃。陳崑興即於運
    送途中，依許富鈞指示，將該只貨櫃載往許富鈞所經營之停
    車場內，交由許富鈞、「紅龍」，及許富鈞所邀集其他基於
    同上犯意聯絡之6 名不詳姓名成年男子，分持電鑽、鐵鎚、
    鑿子等工具，以破壞貨櫃門之螺絲而不損及貨櫃封條之方式
    ，拆卸貨櫃門後，以人工搬運、堆高機吊掛等分工行為，將
    貨櫃內裝載之粉碎銅線，全數以廢鐵砂掉包，再將貨櫃門裝
    回後，由陳崑興載往高雄港交櫃，共同以上開方式，將陳崑
    興業務上持有之粉碎銅線，全數侵占，另由許富鈞夥同上開
    不詳姓名成年男子負責搬運變賣。
  (二)陳崑興另於97年11月5 日下午2 時1 分許，駕駛同上貨櫃曳
    引車，再度載運永棋公司委託大登公司運送之40呎貨櫃1 只
    （編號CAXU0000000 號，封條編號：YMLC031132號），其內
    裝載太空包包裝之粉碎銅線（數量及價值均與前次相同），
    自「永棋公司」起運，預定載回大登公司位在高雄市前鎮區
    明正東巷2 之39號之停車場，由大登公司所派另車載往高雄
    港116 碼頭交櫃。陳崑興復於運送途中，依許富鈞指示，將
    該只貨櫃載往許富鈞所經營之停車場內，交由許富鈞、「紅
    龍」及許富鈞所邀集其他基於同上犯意聯絡之6 名不詳姓名
    成年男子，以同前方式，將貨櫃內裝載之粉碎銅線，全數以
    廢鐵砂掉包，再由陳崑興載回大登公司上開停車場，共同以
    此方式，將陳崑興業務上持有之粉碎銅線，全數侵占，另由
    許富鈞夥同上開不詳姓名成年男子負責搬運變賣。許富鈞並
    於同日晚間9 時許，在其經營上開停車場內，向陳崑興表示
    二次掉包粉碎銅線變賣後，所得共440 萬元，並交付陳崑興
    可分得之220 萬元，隨後又以分贓人數眾多為由，要求陳崑
    興退還20萬元，實付200 萬元予陳崑興。嗣因財政部高雄關
    稅局機動隊於97年11月6 日檢查上開2 只貨櫃，發現裝載貨
    品與申報資料不符，經通知報關行承辦人員轉知貨主蘇柏薰
    報警處理，循線查獲上情。
二、案經內政部警政署高雄港務警察局報請臺灣高雄地方法院檢
    察署檢察官偵查起訴。
    理  由
壹、證據能力之判斷─
  (一)證人即同案被告陳崑興、黃係潔於警詢中對於其他共同被告
    涉案部分所為陳述，與其後審判中所述不符，本院審酌其警
    詢中陳述之客觀環境及條件，未與其他共同被告同庭接受訊
    問，較無人情壓力，且距離案發時間較短，對於案內卷證所
    知甚稀，未及權衡利害關係，復未受外力影響，認其於警詢
    中之陳述具有可信之特別情況，且為證明其他共同被告本件
    犯罪存否所必要，依刑事訴訟法第159 條之2 規定，均得為
    證據。至於證明力如何，仍應依調查證據結果，予以認定。
  (二)證人即同案被告陳崑興、黃係潔於偵查中對於其他共同被告
    涉案部分，向檢察官所為之陳述，業經具結以擔保其陳述之
    真實性，復於審判中以證人身分接受交互詰問，已給予其他
    共同被告及辯護人對質詰問之機會，且其二人於審判中均未
    表示檢察官有何不當訊問之情形，渠等偵查中向檢察官所為
    陳述，並無顯不可信之情況，依刑事訴訟法第159 條之1 第
    2 項之規定，均得為證據。
  (三)至於本判決所引用其他各項證據資料，其中傳聞證據部分，
    除符合刑事訴訟法第159 條之1 至第159 條之4 或其他傳聞
    例外之規定，本有證據能力外，其餘均經當事人及辯護人於
    審理中同意作為證據（見本院98年度審易字第1733號卷〈下
    稱審易卷〉第57、77頁），且於本院調查證據時，已知證據
    之內容及性質，均未於言詞辯論終結前聲明異議。本院審酌
    各該證據作成之客觀環境及條件，均無違法不當取證或顯有
    不可信之情形，作為證據均無不當，依刑事訴訟法第159 條
    之5 之規定，均得作為證據，合先敘明。
貳、有罪部分（被告許富鈞、陳崑興部分）─
一、認定事實所憑證據及被告之辯解─
    訊據被告陳崑興坦認前揭犯行，被告許富鈞則矢口否認有何
    業務侵占犯行，辯稱：伊僅出租停車位予陳崑興停放使用，
    對於陳崑興利用伊所經營之停車場，進行掉包貨物一事，伊
    不在現場，並不知情云云。經查：
  (一)被告陳崑興受僱於大登公司擔任貨櫃車司機，其於前揭時地
    ，先後二次利用載運永棋公司託運上開粉碎銅線之機會，將
    所載粉碎銅線，載往同案被告許富鈞所經營之上開停車場內
    ，以廢鐵砂掉包後，侵占入己，並於變賣後分得200 萬元等
    情，業據被告陳崑興於本院審理中坦承不諱（見本院審易卷
    第56頁、本院98年度易字第1318號第一卷〈下稱易一卷〉第
    229 頁、同字號第三卷〈下稱易三卷〉第488 、490 頁），
    且經證人即被害人蘇柏薰於警詢及偵查中、證人即大登公司
    負責人陳崑田、載貨司機李明達、永棋公司職員康智程於警
    詢中指訴明確（見高雄港務警察局高港警刑字第0970200902
    號卷〈下稱警二卷〉第168-171 、173-177 、193-205 頁、
    臺灣高雄地方法院檢察署97年度偵字第31801 號卷〈下稱偵
    二卷〉第127-128 頁），並有搜索扣押筆錄、扣押物品目錄
    表、扣押物品收據、扣押品收據、保管切結書、採證照片、
    過磅單、出口報單、貨櫃進場時間表在卷可稽（見警二卷第
    84-88 、179 、187-192 、242-251 頁、本院易一卷第250
    頁），復有銅、鋁屑1 批、廢鐵砂28包扣案為憑。被告陳崑
    興於本院審理中之自白，有前揭卷證可佐，足認與事實相符
    ，自堪採為論科依據，其確有上開二次犯行，已堪認定。
  (二)被告許富鈞雖以前詞置辯，惟證人即同案被告陳崑興於歷次
    警詢、偵查中均證稱：伊於97年9 月底，在高雄市○鎮區○
    ○路「臺糖大型車輛停車場」之車輛保養場，經黃細潔介紹
    而認識許富鈞。許富鈞向伊提議可利用伊載運客戶託運金屬
    之機會，將貨物載至許富鈞所經營之停車場內，以廢鐵砂將
    貨物掉包後，交由許富鈞負責處理。許富鈞並於97年10月初
    ，要他同夥「紅龍」交給伊1 支手機及1 張遠傳電信易付卡
    ，「紅龍」並在易付卡寫上0000000000號電話號碼，許富鈞
    當時也在場，並告訴伊該電話是「王八卡」，只能和他聯絡
    ，不能打給別人，他本身也拿1 支「王八機」，叫伊要進行
    掉包時，用該支手機及易付卡打那支電話號碼聯繫，事後要
    將行動電話及易付卡丟棄，以避免警方查緝。伊於二次掉包
    完成後，於97年11月6 日，將手機和易付卡拆開，丟棄在小
    港區○○○街的大排水溝內，後來帶警察去找，已經找不到
    了。許富鈞交給伊那支手機和他的電話號碼後，就開始以電
    話聯絡，大部分都是許富鈞打給伊問載貨的事，97年11月4
    日及5 日都是許富鈞叫伊將粉碎銅線載去他的停車場，許富
    鈞已經在現場準備好廢鐵砂，並叫人把貨櫃門的螺絲破壞，
    再打開貨櫃，不會破壞封條，他們用大型堆高機將貨櫃內的
    粉碎銅線全部用廢鐵砂掉包，「紅龍」也在場幫忙搬，伊在
    停車場等許富鈞他們掉包完畢，再將車子開走。整個過程都
    是許富鈞負責完成，伊印象中，除了許富鈞不算以外，現場
    參與的應該還有7 個人。事成之後，許富鈞於97年11月5 日
    晚間9 時許，打電話叫伊去他的停車場，告訴伊這二次掉包
    總共獲利440萬 元，伊有看到現金，許富鈞交給伊其中220
    萬元，但伊剛出停車場，許富鈞又打電話要伊回去，對伊說
    因為當時幫忙工作的人很多，要伊再還他20萬元，所以伊只
    拿到200 萬元等語（見警二卷第24-34 、39頁、臺灣高雄地
    方法院檢察署98年度偵字第434 號卷〈下稱偵卷〉第11-12
    頁、偵二卷第31頁）。經核其於歷次警詢、偵查中，有關被
    告許富鈞部分之證述，始終一致，復有遠傳電信易付卡空殼
    （晶片業經陳崑興丟棄，惟所餘空殼上可見「0000000000」
    之書寫字跡）1 張扣案可佐（見警二卷第36頁）。況陳崑興
    於分得贓款200 萬元後，尚取其中60萬元，交予介紹人即同
    案被告黃細潔等情，業據二人供承在卷（見偵二卷第13-14
    、31頁背面），雖未可遽認黃細潔必有犯意聯絡，然亦足佐
    陳崑興對於許富鈞上開指證，信而有徵，堪予採信
  (三)證人陳崑興於本院審理中，雖翻異前詞，改稱：「紅龍」才
    是本案主謀，許富鈞與本案沒有關係。伊因受「紅龍」恐嚇
    ，不敢說是他。且伊向許富鈞承租車位時，曾經發生口角，
    所以才指證許富鈞云云。然陳崑興自警詢、偵查以迄審判，
    始終指稱「紅龍」亦有參與，從未隱匿該共犯。其既不能因
    誣指許富鈞而達到隱匿「紅龍」之目的，所稱因受「紅龍」
    恐嚇，故指證許富鈞云云，即有違事理，不足採信。又被告
    許富鈞於本院羈押訊問時，已自承其與陳崑興之間，並無任
    何仇怨（見本院聲羈卷第7 頁），顯然並無陳崑興所指口角
    一事。陳崑興所謂挾怨誣指云云，即非可信。其於本院審理
    中關於被告許富鈞部分之證述，顯與先前證述不合，且更易
    之理由，又非合理，自不足為被告許富鈞有利之認定。況且
    被告許富鈞於97年11月9 日警詢中供稱：陳崑興於97年11月
    4 日及5 日，在伊所經營之停車場內，將其所載運之粉碎銅
    線以廢鐵砂掉包一事，伊事前知情，陳崑興有告訴伊等語（
    見警二卷第79頁）。其於97年12月10日偵查中復供稱：陳崑
    興向伊表示要用伊的停車場「改貨」，就是掉包，事成要給
    伊50萬元。後來陳崑興有給伊50萬元，改貨共有兩次，是在
    第二次改完貨當天晚上拿錢給伊等語（見偵二卷第95頁）。
    其於上開警詢及偵查時，雖否認係本案主謀，惟已坦承事前
    知悉，足認其於本院審理中辯稱不知此事云云，無非卸責之
    詞，不足採信。被告許富鈞確有證人陳崑興於警詢、偵查中
    指證之犯行，已堪認定。
  (四)綜上所述，被告許富鈞、陳崑興上開犯行，均堪認定，應予
    依法論科。
二、論罪科刑之理由─
  (一)被告陳崑興受僱於大登公司擔任送貨司機，於運送過程中將
    其載運業務上持有之粉碎銅線卸下，另以廢鐵砂掉包，係對
    其業務上持有之物，易持有為所有，應成立刑法第336 條第
    2 項之業務侵占罪（最高法院82年度臺上字第4223號判決意
    旨參照）。又因身分或其他特定關係成立之罪，其共同實行
    、教唆或幫助者，雖無特定關係，仍以正犯或共犯論，但得
    減輕其刑，刑法第31條第1 項定有明文。被告許富鈞與綽號
    「紅龍」及其他不詳姓名之成年男子，對於被告陳崑興載運
    之粉碎銅線，雖無業務上持有之特定關係，惟與陳崑興共同
    實行上開掉包行為，仍以業務侵占罪之共同正犯論。核被告
    許富鈞、陳崑興所為，均係犯刑法第336 條第2 項業務侵占
    罪。公訴意旨認應論以刑法第321 條第1 項第3 款、第4 款
    之結夥三人以上攜帶兇器竊盜罪，與本院所持見解不同，惟
    基本社會事實同一，本院自得變更起訴法條予以審判。被告
    許富鈞、陳崑興與綽號「紅龍」及其他不詳姓名之成年男子
    ，就上開業務侵占犯行，均有犯意聯絡及行為分擔，許富鈞
    、「紅龍」及其他不詳姓名之成年男子，雖無特定關係，仍
    應依刑法第28條、第31條第1 項規定，與陳崑興均論以共同
    正犯，並依同法第31條第1 項後段規定，就被告許富鈞部分
    減輕其刑。
  (二)本院審酌被告陳崑興受僱大登公司，擔任載貨司機，不思應
    忠實職務，竟貪圖不法私利，與被告許富鈞共同以掉包方式
    ，侵占託運之粉碎銅線，犯罪動機、目的及手段，均屬惡劣
    ，侵占之粉碎銅線，總重50公噸之多，價值高達650 萬元，
    致被害人蘇柏薰血本無歸，損失慘重，情節重大，犯罪所生
    危害甚鉅，陳崑興於97年11月5 日晚間，甫分得贓款200 萬
    元，除交付60萬元予同案被告黃細潔外，尚餘贓款140 萬元
    ，而其於97年11月8 日下午即遭查獲，期間不滿3 日，竟稱
    140 萬元已花用殆盡，未賠償被害人分文，且對於共犯諸多
    迴護；許富鈞全權分配贓款，犯罪所得甚豐，亦未賠償被害
    人分文，二人犯罪後之態度欠佳。衡以二人尚無前科，有臺
    灣高等法院被告前案紀錄表在卷可按（見本院易三卷第501-
    506 頁），陳崑興之教育程度為高職畢業，擔任司機為業；
    許富鈞為大專畢業，經營停車場為業，有受詢問人基本資料
    在卷可參（見警二卷第17、78頁），及其二人參與犯罪情節
    、品行、生活狀況等一切情狀，認檢察官就許富鈞二次犯行
    ，分別求處1 年8 月至2 年之間有期徒刑；被告陳崑興二次
    犯行，分別求處1 年2 月至1 年6 月之間有期徒刑（見本院
    易三卷第498 頁），尚嫌過輕，爰分別量處如主文所示之刑
    ，並均定其應執行刑，以資儆懲。
、無罪部分（被告黃細潔、鐘元志、曹建彬、洪清輝部分）─
一、公訴意旨另以：
  (一)被告黃細潔於97年9 月初某日，在高雄市○鎮區○○路（嘉
    成）地磅後方停車場，介紹被告許富鈞與被告陳崑興認識，
    經許富鈞提議可利用陳崑興在「大登公司」擔任司機載運廢
    五金之機會，掉包所載運之廢五金後出售獲利。嗣後黃細潔
    則將陳崑興欲承租許富鈞所經營上開停車場之租金3 千元，
    交予許富鈞。黃細潔與許富鈞及陳崑興謀議後，三人共同基
    於竊盜之犯意聯絡，約定由陳崑興將其載運之高價廢五金，
    載往許富鈞所經營之上開停車場內，將所載之太空包掉包，
    由許富鈞安排搬運及轉運出售事宜。事後黃細潔並於97年11
    月5 日晚間10時許，在其位於高雄市前鎮區○○○○路17之
    16號之住處，由陳崑興就其所分得之變賣粉碎銅線所得200
    萬元，交付其中60萬元予黃細潔，以朋分獲利。
  (二)被告洪清輝於如事實欄一、(一)所示之時、地，與同案被告許
    富鈞、「紅龍」及其他多名不詳姓名之成年男子，結夥三人
    以上，共同基於竊盜之犯意聯絡，分別以如事實欄一、(一)所
    示方式，攜帶電鑽、鐵鎚及鑿子等客觀上可供兇器使用之工
    具，共同將陳崑興所載貨櫃內之「粉碎銅線」，以廢鐵砂掉
    包，而竊取該批粉碎銅線得手後，與許富鈞等人另行處理後
    續販售事宜。
  (三)被告洪清輝、鐘元志、曹建彬於如事實欄一、(二)所示之時、
    地，與同案被告許富鈞、「紅龍」及其他多名不詳姓名之成
    年男子，結夥三人以上，共同基於竊盜之犯意聯絡，分別以
    如事實欄一、(二)所示方式，攜帶電鑽、鐵鎚及鑿子等客觀上
    可供兇器使用之工具，共同將陳崑興所載貨櫃內之「粉碎銅
    線」，以廢鐵砂掉包，而竊取該批粉碎銅線得手後，與許富
    鈞等人另行處理後續販售事宜。因認被告黃細潔、洪清輝、
    鐘元志、曹建彬，均涉有刑法第321 條第1 項第3 款、第4
    款之結夥三人以上攜帶兇器竊盜罪嫌等語。
二、按犯罪事實應依證據認定之，無證據不得認定犯罪事實；不
    能證明被告犯罪者，應諭知無罪之判決，刑事訴訟法第154
    條第2 項、第301 條第1 項分別定有明文。又事實之認定，
    應憑證據，如未能發現相當證據，或證據不足以證明，自不
    能以推測或擬制之方法為裁判基礎（最高法院40年臺上字第
    86號判例意旨參照）。且認定犯罪事實所憑之證據，無論直
    接證據或間接證據，其為訴訟上之證明，須於通常一般之人
    均不致有所懷疑，而得確信其為真實之程度者，始得據為有
    罪之認定，倘其證明尚未達到此一程度，而有合理之懷疑存
    在而無從使事實審法院得有罪之確信時，即應由法院諭知被
    告無罪之判決（同院76年臺上字第4986號判例意旨參照）。
三、公訴意旨認被告涉犯上開犯行，係以被告黃細潔、洪清輝、
    鐘元志、曹建彬於警詢及偵查中之供述、證人即同案被告許
    富鈞、陳崑興於警詢、偵查中之證（供）述、證人蘇柏薰於
    警詢及偵查中之證述、陳崑興指認共犯之照片、被告黃細潔
    、洪清輝、鐘元志、曹建彬所使用行動電話門號之通聯紀錄
    等，為其主要論據。訊據被告黃細潔、洪清輝、鐘元志、曹
    建彬均堅決否認有何犯行。黃細潔辯稱：伊因委請陳崑興將
    許富鈞送修之車輛交還，順便介紹陳崑興可向許富鈞出租車
    位，非為掉包貨物而介紹二人認識。有關掉包貨物之事，伊
    均不知情。至於陳崑興交予伊60萬元，係伊向陳崑興借款，
    陳崑興並未說明金錢來源，伊不知該筆款項係陳崑興掉包貨
    物所得贓款等語。洪清輝、鐘元志、曹建彬均辯稱：渠等均
    不知陳崑興掉包貨物之事，亦未到場參與等語。經查：
  (一)被告陳崑興係於97年9 月底，經被告黃細潔介紹而認識被告
    許富鈞。而陳崑興於97年11月5 日晚間10時許，前往黃細潔
    住處，交付60萬元予黃細潔等情，業據被告黃細潔坦承不諱
    （見本院98年度易字第1318號第二卷〈下稱易二卷〉第285
    、415 頁），且經證人陳崑興於本院審理中證述明確（見本
    院易二卷第402 、411 頁），復有黃細潔提出花用剩餘45萬
    元現金扣案為憑（見警二卷第73-76 頁）。被告洪清輝受僱
    於許富鈞，擔任載貨司機；被告鐘元志、曹建彬均係向被告
    許富鈞承租車位，鐘元志使用行動電話門號0000000000號、
    曹建彬則使用行動電話門號0000000000號等情，為被告三人
    所自承（見警二卷第122 、148 頁、偵二卷第129 頁），並
    有上開門號之申請人資料在卷可稽（見警二卷第125 、151
    頁），此部分之事實，固堪認定。
  (二)經本院當庭勘驗證人陳崑興97年11月9 日警詢錄音光碟內容
    ，關於陳崑興供稱：「因為黃細潔介紹許富鈞給我認識，我
    們才會掉包成功，所以事後我才會以新臺幣60萬元向黃細潔
    作為答謝之酬傭」云云，乃係員警先將上開文句鍵入電腦，
    顯示在電腦螢幕上，再向陳崑興詢稱：「是不是因為『黃細
    潔介紹許富鈞給我認識，我們才會掉包成功，所以事後我才
    會以新臺幣60萬元向黃細潔作為答謝之酬傭』？來，你自己
    講」，並指著螢幕向陳崑興稱：「過程是不是這樣？你自己
    講」等語，陳崑興始依電腦螢幕記載，答稱：「嗯，因為黃
    細潔介紹許富鈞給我認識，我們才會掉包成功，所以事後我
    才會以新臺幣60萬元向黃細潔作為答謝之酬傭」云云。其他
    諸如「黃係潔介紹我與許富鈞認識時，已知道我們要從事貨
    櫃掉包等不法情事，至於細節均由我與許富鈞商量，他完全
    不清楚」云云，亦均由員警先行陳述，再由陳崑興依照員警
    所述內容複述，過程中時常出現打斷陳崑興原先陳述，由員
    警自行補充或擴張陳崑興所述內容之原意，再由陳崑興複述
    之情形，此有本院99年6 月3 日勘驗筆錄在卷可參（見本院
    易二卷第399-400 頁），足見陳崑興於警詢中對於黃細潔不
    利之陳述內容，多非由陳崑興連續陳述，或非依其原意而為
    陳述，其憑信性自屬可疑，未可輕信。且觀諸證人陳崑興於
    偵查中及本院審理中，均稱黃細潔僅係單純介紹其與許富鈞
    認識，並未與聞其與許富鈞謀議掉包貨物之事，其於事後交
    付黃細潔60萬元，係因黃細潔經濟困難，而予以資助等語，
    未再為如警詢內容之陳述，益徵其警詢中陳述內容確有瑕疵
    。而被告黃細潔無端收取陳崑興所交付之60萬元，固屬可疑
    ，然除扣案現金外，卷內僅存陳崑興前後不一，且詢問過程
    顯有瑕疵之不利陳述，其證明力自嫌薄弱，尚不足證明被告
    黃細潔確有參與本案之犯意聯絡，自難認其有何公訴意旨所
    指之犯行。
  (三)證人陳崑興於警詢、偵查及本院99年2 月26日審判程序中，
    雖均指證被告洪清輝、鐘元志、曹建彬參與掉包貨物等情，
    且經警依鐘元志、曹建彬上開行動電話門號於案發日期之通
    聯紀錄所示基地位址，使用工模機測試基地台編號，與案發
    現場即被告許富鈞上址停車場之基地台編號相同，有通聯紀
    錄及工模機測試照片在卷可參（見警二卷第125-143 、151-
    160 頁），足認渠等當日應在現場，而嫌疑重大。惟相關通
    聯紀錄之通話時間，並未與案發時間完全吻合，而洪清輝受
    僱於許富鈞；鐘元志、曹建彬則向許富鈞承租車位，渠等每
    日進出上址停車場，或停留該處，均屬通常情形。且依檢察
    官於97年12月10日上午10時，至被告許富鈞上址停車場履勘
    結果：「現場可停約20部車，入口左側兩間貨櫃屋均未上鎖
    ，內有沙發、冰箱、衣櫃等家具，貨櫃屋外鐵皮遮棚下有一
    組木頭桌椅，供人喝茶用」等情，有履勘筆錄及採證照片在
    卷可稽（見偵二卷第42-53 頁），足見該停車場面積廣闊，
    並有貨櫃屋可供休憩，難以被告洪清輝、鐘元志、曹建彬於
    案發前後之基地台位址編號與上址停車場相同，即謂渠等必
    參與掉包貨物之行為。
  (四)按刑事訴訟法雖無關於指認犯罪嫌疑人程序之規定，然因指
    認結果恆對指認人造成新的知覺記憶，因此初次指認，仍須
    採取適當方式，以確保指認之正確性。尤其指認人對原本並
    不認識之犯罪嫌疑人所為容貌特徵等之記憶，僅止於犯罪發
    生初時匆促見面觀察而產生，印象不易深刻，故於實施此種
    指認，自應避免來自調查、偵查人員不當暗示或誘導介入之
    影響。依內政部警政署發布之「警察機關實施指認犯罪嫌疑
    人程序要領」，明定員警於調查犯罪嫌疑人所為之指認，應
    遵守「於指認前應由指認人先陳述嫌疑人的特徵，不得有任
    何可能暗示、誘導之安排出現；必須告訴指認人，犯罪嫌疑
    人並不一定存在於被指認人之中；應採取選擇式之真人列隊
    指認，而非一對一、是非式的單一指認；其供選擇指認之數
    人在外形上不得有重大的差異；實施照片指認，不得以單一
    相片提供指認，並避免提供老舊照片指認」等程序事項。「
    檢察機關辦理刑事訴訟案件應行注意事項」第99點亦有類似
    之規範。凡此指認程序之規範要領，旨在袪除指認過程可能
    發生之誤導情事，提高指認之正確性，以防制指認錯誤發生
    ，影響偵查或判決結果之正確性（最高法院97年度臺上字第
    261 號判決意旨參照）。本件證人陳崑興僅於上開二次進行
    貨物掉包時，在被告許富鈞上址停車場內，見過許富鈞及「
    紅龍」以外參與掉包行為之共犯，且均非陳崑興認識之人，
    扣除許富鈞與「紅龍」不計，人數應有6 人等情，業據證人
    陳崑興證述明確（見警二卷第35、39頁）。陳崑興對於上開
    原不認識之6 名共犯，僅於進行掉包貨物時初次見面，次數
    僅1 至2 次，而陳崑興於掉包貨物時，猶急於趕赴交櫃地點
    ，倉促之餘，對於僅見到1 、2 次之陌生人，能否留有深刻
    記憶，而能熟記各人樣貌，非屬無疑。易因情境聯想，或於
    進行指認時受到不當暗示、誤導，發生錯誤指認，更須藉由
    適當之指認程序，如避免以單一相片或提供老舊照片指認，
    ，應採真人列隊指認，以提高指認之正確性，防制指認錯誤
    發生。
  (五)惟本件證人陳崑興初次指認被告鐘元志、洪清輝、曹建彬時
    ，員警未請其先陳述參與掉包之共犯之容貌特徵，亦未告知
    「犯罪嫌疑人可能不存在於供其指認之照片」等情，業據證
    人陳崑興陳明在卷（見本院易一卷第236 頁）。且證人陳崑
    興最初係於97年11月11日，經警帶同前往許富鈞上址停車場
    勘查時，恐遭報復而不敢下車現身，而躲在車內遠觀，適有
    鐘元志、曹建彬駕車在停車場門口，陳崑興即在車內指稱該
    二人均係參與掉包貨物之共犯。員警未請陳崑興下車或請鐘
    元志、曹建彬靠近，以就近觀察指認，仍將陳崑興留在車上
    ，反由員警下車向鐘元志、曹建彬進行盤查、抄寫身分資料
    及錄影，再由陳崑興在派出所內，就錄影畫面及翻拍照片進
    行指認等情，業經證人即員警陳啟文於本院審理中證述明確
    （見本院易二卷第346-347 、349-350 頁），並有指認照片
    在卷可參（見警二卷第48-49 頁）。至於被告洪清輝部分，
    則係員警拍攝停放在上址停車場外車輛之牌照號碼後，查詢
    車主資料並調出口卡照片，供證人陳崑興指認，並非陳崑興
    先指認共犯係駕駛該車輛等情，亦據證人陳啟文於本院審理
    中證述甚明（見本院易二卷第364 頁），並有指認口卡照片
    在卷可稽（見偵二卷第50頁）。惟經本院勘驗證人陳崑興於
    97年1 月11日警詢錄影光碟結果：陳崑興多數時間低頭注視
    下方，似在閱覽書面資料並照內容應答，縱於員警表示播放
    畫面供其指認共犯時，亦不例外等情，有本院99年7 月15日
    勘驗筆錄在卷可參（見本院易二卷第442-445 頁），顯見陳
    崑興並非就錄影畫面仔細辨識而為指認。另經勘驗陳崑興於
    97年11月14日警詢錄影光碟內容，陳崑興目光注視螢幕，而
    以國語應答時，其陳述內容即有僵硬而非口語化之情形，如
    以臺語回答時，則較為口語化，似係依員警預先鍵入電腦而
    顯示在螢幕上之文字，以國語照念。甚有員警向陳崑興告以
    ：「供其指認之洪清輝口卡照片（見偵二卷第50頁），係員
    警依陳崑興先前指認出「紅龍』之照片（警二卷第42頁編號
    3 ），查詢年籍資料即為洪清輝」等語，然因陳崑興表示兩
    張照片不太相像，員警竟向陳崑興稱：「這張口卡照片係比
    較早期所拍，那時他比較胖，你看他的眉毛和這裡瘦下來，
    就是這樣」等語，此有本院99年9 月17日勘驗筆錄在卷足參
    （見本院易三卷第385-386 頁），員警明顯係以誤導方式，
    以堅定陳崑興指認洪清輝之信心，指認程序存有重大瑕疵。
    嗣因上開兩張照片差異過大，陳崑興於偵查中改稱：洪清輝
    並非「紅龍」，但洪清輝亦係參與掉包之共犯等語（見偵二
    卷第131 頁）。證人陳崑興對於同一受指認人洪清輝，於不
    同之時間指認，竟指認二種身分，一時指認係「紅龍」，另
    一時又指認係「紅龍」以外之共犯，是否已因暗示或誤導而
    影響其正確記憶，形成先入為主之偏見，先前指認是否無誤
    ，日後之指認是否受偏見之影響，均非無顧慮，縱其於偵查
    、審判中仍為相同之指認，亦不得以該單一指訴，作為被告
    鐘元志、洪清輝、曹建彬論罪之唯一依據，遽為三人不利之
    認定。
四、綜上所述，公訴意旨所提出之上開證據，尚不足證明被告黃
    細潔、洪清輝、鐘元志、曹建彬確有參與本案之分工行為，
    或與被告許富鈞、陳崑興之間有何犯意聯絡，其證明未達「
    超越合理懷疑」之程度，未能獲致有罪之心證，其舉證容有
    未足，尚難認定渠等確有上開犯行。此外，本院依現存卷證
    資料，復查無其他積極證據足證上開被告確有公訴意旨所指
    犯行，即屬犯罪不能證明，揆諸前開說明，應諭知被告黃細
    潔、洪清輝、鐘元志、曹建彬無罪之判決。
肆、依職權告發被告陳崑興涉犯刑法第168 條之偽證罪嫌部分─
    按公務員因執行職務知有犯罪嫌疑者，應為告發，刑事訴訟
    法第241 條定有明文。被告陳崑興就有關其他共同被告有無
    參與本件犯行，對於案情有重要關係之事項，於偵查及本院
    審理中，分別經檢察官、審判長告以得依刑事訴訟法第180
    條、第181 條之規定拒絕證言，具結之意義及偽證之處罰，
    以證人身分具結後，為前後相反之陳述，涉有刑法第168 條
    之偽證罪嫌，爰向臺灣高雄地方法院檢察署檢察官告發。
伍、至於被告許富鈞其他被訴竊盜部分（即起訴書犯罪事實欄第
    一段所載部分），另行審結，附此敘明。
據上論斷，應依刑事訴訟法第299 條第1 項前段、第300 條、第
301 條第1 項，刑法第28條、第31條第1 項、第336 條第2 項、
第51條第5 款，刑法施行法第1 條之1 ，判決如主文。
本案經檢察官鄭珮琪到庭執行職務。
中    華    民    國    99    年    12    月    13    日
                  刑事第十六庭  審判長法  官  曾逸誠
                                      法  官  洪榮家
                                      法  官  林柏壽
以上正本係照原本作成。
如不服本判決應於收受判決後10日內向本院提出上訴書狀，並應
敘述具體理由。其未敘述上訴理由者，應於上訴期間屆滿後20日
內向本院補提理由書（均須按他造當事人之人數附繕本）「切勿
逕送上級法院」。
中    華    民    國    99    年    12    月    13    日
                                      書記官  洪嘉慧
附錄本案論罪科刑法條：
刑法第31條第1 項
因身分或其他特定關係成立之罪，其共同實行、教唆或幫助者，
雖無特定關係，仍以正犯或共犯論。但得減輕其刑。
刑法第336 條第2 項
對於業務上所持有之物，犯前條第1 項之罪者，處6 月以上5 年
以下有期徒刑，得併科3 千元以下罰金。

司法院資訊處製作；財團法人民間司法改革基金會備份。
